臺灣高雄地方法院民事判決　　　　　　 95年度重訴字第446號
原　　　告　丁○○○
　　　　　　己○○○
　　　　　　乙○○
　　　　　　戊○○
兼上列四人
訴訟代理人　丙○○　　住同上
被　　　告　甲○○　　住高雄縣.
　　　　　　　　　　　住高雄縣.
　　　　　　　　　　　現於臺灣高雄第二監獄執行中
上列當事人間請求損害賠償事件，本院於民國96年1 月9 日言詞
辯論終結，判決如下：
    主      文
被告應給付原告丁○○○新台幣陸拾捌萬元，及自民國九十五年
九月二日起至清償日止，按週年利率百分之五計算之利息。
被告應給付原告己○○○新台幣肆拾萬元，及自民國九十五年九
月二日起至清償日止，按週年利率百分之五計算之利息。
被告應給付原告乙○○、戊○○、丙○○各新台幣參拾萬元，及
均自民國九十五年九月二日起至清償日止，按週年利率百分之五
計算之利息。
原告其餘之訴駁回。
訴訟費用由被告負擔五分之一，其餘由原告負擔。
本判決第一項於原告丁○○○以新臺幣貳拾參萬元供擔保後，得
假執行。
本判決第二項及第三項得假執行。
原告其餘假執行之聲請駁回。
    事 實 及 理 由
一、原告主張：被告甲○○於民國95年3 月24日上午9 時15分許
    ，駕駛車號ZU—2050號自小貨車，搭載友人江泳輝途經高雄
    縣大社鄉○○村○○路18號旁，沿該處之產業道路上坡，將
    車駛至坡頂之高雄縣大社鄉○○村○○○段菜園旁空地停妥
    後，下手行竊置於該處為第三人吳登原所有之樓層浪板15塊
    ，嗣遭村民察覺並以電話通知村長侯陳秋麗，斯時在侯陳秋
    麗店內之村民郭金生，遂先行開車前往圍捕。被告為免己身
    遭村民群起而攻，遂啟動引擎沿前揭產業道路往山坡下脫逃
    ，而其考領有普通小型車駕駛執照，本應注意汽車行經坡路
    ，應減速慢行，作隨時停車之準備，且下坡路段因受重力加
    速度之影響，其煞停距離自較一般直路為長，駕駛人更應減
    速慢行，並注意車前狀況，採取必要之安全措施，則其於遭
    遇偶發事故時，即具有充裕之時間與轉圜空間以便煞車或閃
    避，而當時係日間、天候晴、路面乾燥平整、視距良好，客
    觀上並無不能注意之情事，詎被告竟未遵守交通安全規則之
    規定，僅於甫要下坡時踩煞車，之後即均未煞車減速作可隨
    時停車之準備，適村長侯陳秋麗騎乘機車搭載康金鐘及黃正
    根、黃來發沿該產業道路上坡駛來，因坡度過陡，康金鐘與
    黃來根、黃來發遂下車步行而上，而僅村長侯陳秋麗一人先
    行騎車至坡頂，並為閃避被告駕駛之車輛而往坡頂空地右側
    挪移，黃來發隨後亦趕至坡頂，而黃正根、康金鐘則一前一
    後沿該上坡路左側行進，迨康金鐘抵達該上坡路左側郭金生
    停放車輛旁邊時，在康金鐘右前方之黃正根因見被告所駕車
    輛已往山坡下駛來，隨即跳往路旁，而康金鐘則因身旁即係
    郭金生之車輛已無轉圜空間，被告突見康金鐘上開情狀已不
    及煞車或閃避，其所駕A 車之右前方遂撞擊康金鐘，致康金
    鐘滾進車輛底盤，遭底盤傳動軸勾住往山坡下拖行數公尺，
    因鈍力傷而致顱腦損傷、氣血胸等之傷害，經送醫急救，仍
    於95年3 月24日下午3 時23分許不治死亡。茲原告己○○○
    為康金鐘之母、原告康陳雪雲為康金鐘之配偶、原告丙○○
    、乙○○及戊○○為康金鐘之子女，原告所受之下列損害，
    自得依民法第184 條第1 項、第192 條第1 項、第194 條之
    規定請求被告賠償：
    (一)原告丁○○○部分(計228萬元)：
      1.為康金鐘支出殯葬費用新臺幣（下同）28萬元。
      2.精神慰撫金200萬元。
    (二)原告己○○○、丙○○、乙○○及戊○○部分：
      1.精神慰撫金各200萬元。
    以上合計請求10,280,000元。上開各項損害，均係被告不法
    侵害所生之結果。為此，提起本件訴訟等語。並聲明求為判
    決：
    (一)被告應給付原告丁○○○228 萬元，及自起訴狀繕本送達
      翌日起至清償日止按年息5 ％計算之利息。
    (二)被告應給付原告己○○○、丙○○、乙○○及戊○○各20
      0 萬元，及均自起訴狀繕本送達翌日起至清償日止按年息
      5 ％計算之利息。
    (三)訴訟費用由被告負擔。
    (四)原告願供擔保，請准宣告假執行。
二、被告對於駕車不慎碰撞康金鐘致死，以及原告丁○○○為康
    金鐘支出殯葬費之事實均不爭執，惟以：原告等人請求之精
    神慰撫金過高等語置辯，並聲明駁回原告之訴。
三、原告主張被告駕車於前揭時、地，不慎碰撞被害人康金鐘，
    致康金鐘滾進車輛底盤，遭底盤傳動軸勾住往山坡下拖行數
    公尺，因鈍力傷而致顱腦損傷、氣血胸等之傷害，經送醫急
    救，仍不治死亡，並由原告丁○○○為康金鐘支出殯葬費28
    0,600 元 (原告僅請求280,000 元)之 事實，有本院依職權
    調閱之臺灣高雄地方法院檢察署檢察官相驗屍體證明書、法
    醫驗斷書、現場圖、現場照片及原告提出之文德葬儀社出具
    之殯葬費收據各1 份為證，復為被告所不爭執，依調查之結
    果，勘信原告之主張為真實。
四、按因故意或過失，不法侵害他人之權利者，負損害賠償責任
    ；不法侵害他人致死者，對於支出醫療及增加生活上需要之
    費用或殯葬費之人，亦應負損害賠償責任；不法侵害他人致
    死者，被害人之父、母、子、女及配偶，雖非財產上之損害
    ，亦得請求賠償相當之金額，民法第184 條第1 項前段、第
    192 條第1 項、第194 條分別定有明文。被害人康金鐘因本
    件車禍死亡，原告己○○○、丁○○○、丙○○、乙○○及
    戊○○分別為康金鐘之母、配偶及子女，自得依前開規定請
    求被告賠償其等所受之損害。
五、原告得請求被告賠償之各項損害，其金額應如何計算：
  (一)殯葬費部分：原告丁○○○為被害人康金鐘支出殯葬費28萬
    元乙節，業據提出文德葬儀社出具之收據2 紙 (合計為280,
    600 元)張 為憑，堪信為真實。原告丁○○○請求被告給付
    28萬元之殯葬費，應予准許。
  (二)精神慰撫金：查原告己○○○係被害人康金鐘之母，原告丁○○○係被害人康金鐘之配偶，原告丙○○、乙○○及戊○○為被害人康金鐘之子女，有戶籍資料在卷可參。其分別遭
    喪子、喪偶及喪父之痛，精神上當受極大痛苦，本院斟酌原
    告丁○○○名下有不動產3 筆，乙○○、丙○○名下各有不
    動產2 筆，其餘原告及被告名下並無其他財產；另原告丙○○為專科畢業、為電子公司之技術員，月薪25,000元；原告
    乙○○亦為專科畢業，擔任幼奇股份有限公司之倉管人員，
    月薪26,000元；原告戊○○為高職畢業，無業；原告丁○○○為小學畢業，無業；己○○○目前無業；以及被告為高職
    畢業，無業，未婚，有年籍資料、稅務電子閘門財產所得調
    件明細表在卷可稽；及被害人康金鐘為民國45年5 月28日生
    ，死亡時為50歲等一切情狀，認原告等人分別請求200 萬之
    慰撫金，尚嫌過高，此部分應認原告己○○○及丁○○○各
    以請求40萬元為適當；原告丙○○、乙○○及戊○○各以請
    求30萬元為適當。
  (五)綜上，原告丁○○○依法得請求之金額為68萬元 (即40萬＋
    28萬＝68萬)； 原告己○○○得請求之金額為40萬元；原告
    丙○○、乙○○及戊○○得請求之金額各為30萬元。
六、綜上所述，原告己○○○、丁○○○、乙○○、戊○○、丙○○本於侵權行為之法律關係，分別請求被告給付40萬元、
    68萬元、30萬元、30萬元及30萬元，以及均自起訴狀繕本送
    達翌日即95年9 月2 日起至清償日止按年息5 ％計算之利息
    ，為有理由，應予准許，逾此範圍之請求，即非有據，應予
    駁回。原告丁○○○陳明願供擔保，聲請宣告假執行，經核
    主文第一項原告勝訴部分，合於法律之規定，爰酌定相當之
    擔保金額宣告之；另主文第二項及第三項原告勝訴部分，因
    所命給付未逾新台幣50萬元，爰依職權宣告假執行；至於原
    告敗訴部分，其假執行之聲請，因訴之駁回而失所依附，不
    予准許，應併予駁回之。
七、結論：本件原告之訴為一部有理由，一部無理由，依民事訴
    訟法79條、第85條第1 項前段、第390 條第2 項、第389 條
    第1 項第5 款，判決如主文。
中　　華　　民　　國　　96　　年　　 1　　月　　17　　日
                  民事鳳山分庭  法　官　高英賓
正本係照原本作成。
如不服本判決，應於送達後20日內，向本院提出上訴狀並表明上
訴理由，如於本判決送達前提起上訴者，應於判決送達後10日內
補提上訴理由書（須附繕本）。
中　　華　　民　　國　　96　　年　　 1　　月　　17　　日
                                書記官　李崑良
